【裁判字號】    89,台上,5822
【裁判日期】    891005
【裁判案由】    偽造文書
【裁判全文】
最高法院刑事判決                              八十九年度台上字第五八二二號
    上訴人  乙○○
    被  告  甲○○
右上訴人因自訴被告偽造文書案件，不服台灣高等法院中華民國八十九年七月二十七
日第二審更審判決（八十九年度上更(二)字第四一七號，自訴案號：台灣桃園地方法院
八十四年度自字第一二四號），提起上訴，本院判決如左：
    主  文
原判決撤銷，發回台灣高等法院。
    理  由
本件原判決以上訴人乙○○自訴意旨略稱：被告甲○○與上訴人共同籌組頂堡股份有
限公司（下稱頂堡公司）與統年股份有限公司（下稱統年公司），並由上訴人擔任頂
堡公司負責人，被告擔任統年公司負責人。詎被告竟未經上訴人同意，自於民國八
十三年二月二日以頂堡公司為債務人，上訴人為連帶債務人，向蔡立中（業經原審更
審前判決維持第一審諭知無罪之判決，駁回頂堡公司及上訴人之第二審上訴，未再上
訴而告確定）借款新台幣（下同）二千萬元，並與蔡立中基於犯意聯絡，盜用頂堡公
司及上訴人個人印鑑，偽造頂堡公司及上訴人名義之抵押權設定契約書及土地登記申
請書，持以向桃園地政事務所申請為不實之抵押權設定登記，將頂堡公司所有坐落桃
園縣龜山鄉○○○○段第四七五－二七及四七五－三○地號土地及其上建號二七六號
建物設定最高限額二千五百萬元之第二順位抵押權予蔡立中，足以生損害於頂堡公司
及上訴人。因認被告牽連犯刑法第二百十六條、第二百十條之行使偽造私文書罪及同
法第二百十四條之使公務員登載不實文書罪等情。惟經審理結果，認為第一審判決諭
知被告無罪部分，尚無不合，仍予以維持，駁回上訴人在第二審之上訴。固非無見。
惟查，(一)、本院前次判決（八十九年度台上字第二三七三號）發回更審意旨指明，原
審前審判決（八十六年度上更(一)字第一一○七號）有理由矛盾等三點違誤。乃原審竟
恝置不理，猶抄襲前審判決之內容為理由，致瑕疵依然存在，顯屬可議。(二)、依卷附
匯款單所示（見原審八十五年度上訴字第一九二二號卷第一○六頁），蔡立中係將借
款一千八百萬元匯予統年公司；而蔡立中提出被告持以借款之四紙支票，發票人又均
為統年公司（見同上卷第五十二至五十六頁），則本件借款之債務人似為統年公司，
倘屬無訛，何以由頂堡公司提供房地設定抵押擔保﹖此部分事實真相究竟為何，原審
並未釐清，致事實有欠明白。(三)、上訴人於第一審具狀陳述，被告私自挪用上述借款
，致頂堡公司並未收到款項，是被告亦有背信、侵占罪嫌，爰提起補充自訴等語（見
第一審卷第一四一頁背面）。此與前述偽造文書之事實，有無審判不可分之關係﹖案
經發回，允宜注意及此。上訴人上訴意旨，指摘原判決不當，非無理由，應認仍有發
回更審之原因。
據上論結，應依刑事訴訟法第三百九十七條、第四百零一條，判決如主文。
中      華      民      國    八十九    年      十      月      五      日
                              最高法院刑事第八庭
                                  審判長法官  吳  雄  銘
                                        法官  池  啟  明
                                        法官  石  木  欽
                                        法官  郭  毓  洲
                                        法官  吳  三  龍
      右正本證明與原本無異
                                              書  記  官
中      華      民      國    八十九    年      十      月      九      日


司法院資訊處製作；財團法人民間司法改革基金會備份。
